臺灣臺中地方法院刑事判決　　　　　　 100年度易字第1509號
公　訴　人　臺灣臺中地方法院檢察署檢察官
被　　　告　劉徐滿妹
上列被告因傷害案件，經檢察官提起公訴（100年度偵字第5877
號），本院判決如下：
    主    文
劉徐滿妹犯傷害罪，處罰金新台幣壹仟元，如易服勞役，以新台
幣壹仟元折算壹日，緩刑貳年，緩刑期間付保護管束。
    犯 罪 事 實
一、劉徐滿妹曾為葉喜祥之岳母，二人具有家庭暴力防治法第3
    條第3款之家庭成員關係。劉徐滿妹與當時仍有翁婿關係之
    葉喜祥於民國100年1月6日晚間10時20分許，在臺中市西屯
    區○○○街8號7樓之3劉徐滿妹女兒住處內，因燈光問題發
    生口角爭執，劉徐滿妹對於睡眠遭燈光打擾無法成眠一事未
    獲解決，一時氣憤，竟基於傷害人身體之故意，持居家布拖
    把之鋁製棍身毆打葉喜祥之左腿，致葉喜祥受有左下肢瘀青
    之傷害。
二、案經被害人葉喜祥訴由臺中市政府警察局第六分局移送臺灣
    臺中地方法院檢察署檢察官偵查起訴。
    理    由
壹、證據能力部分：
(一)按被告以外之人於審判外向法官所為之陳述，得為證據，刑
    事訴訟法第159條之1第1項定有明文。立法理由係認被告以
    外之人之陳述係在法官面前為之，因其任意陳述之信用性已
    受確定保障之情況下所為，自得作為證據。不問係其他刑事
    案件之羈押訊問期日、勘驗期日、準備程序期日、審理期日
    或民事事件、行政訴訟程序，凡係在普通法院法官面前所為
    之陳述，均具有證據能力。本件證人即告訴人之女葉家語於
    本院家事法庭所為之證述，係審判外向法官所為之傳聞供述
    ，除其任意陳述信用性無疑外，復經本院提示該筆錄供被告
    表示意見，以之為本案證據並無不當，依刑事訴訟法第159
    條之1第1項規定，其證述依法自具有證據能力。
(二)按被告以外之人於審判外之言詞或書面陳述，除法律有規定
    者外，不得作為證據。被告以外之人於偵查中向檢察官所為
    之陳述，除顯有不可信之情況者外，得為證據。被告以外之
    人於審判外之陳述，雖不符前4條之規定，而經當事人於審
    判程序同意作為證據，法院審酌該言詞陳述或書面陳述作成
    時之情況，認為適當者，亦得為證據。當事人於法院調查證
    據時，知有第159條第1項不得為證據之情形，而未於言詞辯
    論終結前聲明異議者，視為有前項之同意。刑事訴訟法第15
    9條之5定有明文。本件認定事實所引用之卷內所有供述證據
    ，並無證據證明係公務員違背法定程序所取得，與本案亦有
    自然之關連性，而檢察官、被告於本院均未爭執該等卷證之
    證據能力。且卷內之文書證據，亦無刑事訴訟法第159條之4
    之顯有不可信之情況或其他不得作為證據之情形，本院認引
    為證據為適當，是依刑事訴訟法第159條之4、159條之5等規
    定，下述認定事實所引用之證據方法依法均應認有證據能力
    。
貳、實體方面
一、上揭事實業據被告於警偵訊及本院審理時均坦承不諱，核與
    告訴人即證人葉喜祥於本院審理時具結證述內容相符，並有
    行政院衛生署臺中醫院受理家庭暴力事件驗傷診斷書1紙及
    照片附卷可稽，足認被告任意性自白與事實相符，本件事證
    明確，被告之犯行洵堪認定。
二、按家庭暴力者，指家庭成員間實施身體或精神上不法侵害之
    行為；家庭暴力罪者，指家庭成員間故意實施家庭暴力行為
    而成立其他法律所規定之犯罪，家庭暴力防治法第2條第1款
    、第2款定有明文。查告訴人葉喜祥於80年6月3日與被告之
    女劉瑞婷結婚，是被告於行為時為告訴人葉喜祥之岳母，有
    戶籍謄本在卷可參（見本院100年度家護字第281號通常保護
    令卷），被告與葉喜祥彼此間，具有家庭暴力防治法第3條
    第3款所稱之家庭成員關係。是核被告所為，係犯家庭暴力
    防治法第2條第2款之家庭暴力罪，應依刑法277條第1項之傷
    害罪論處。爰審酌被告僅國小畢業之教育程度（見被告警卷
    受詢問人資料）、且年逾75歲之高齡老嫗，本難期待變更因
    襲多年之睡眠習慣，因不滿睡眠遭打擾無法獲得解決，及案
    發當時與被告互起口角，而起本件犯罪之動機、手段、犯罪
    時所受之刺激，本件被害人僅左下肢受有輕微瘀青傷害程度
    及被告犯罪後之態度等一切情狀，量處如主文所示之刑，並
    諭知易服勞役之折算標準。至於未扣案之居家室內拖把之鋁
    製棍子雖係供被告持以傷害告訴人所用之物，惟係置放被告
    女兒住家，屬被告女兒所有之物，自無庸併予諭知沒收。
    又查被告前未曾受有期徒刑以上刑之宣告，有臺灣高等法院
    被告前案紀錄表在卷可稽，其因一時失慮，致罹刑典，並
    考量案發後，告訴人已與被告之女離婚而搬離案發地點，業
    經告訴人陳明在卷，且被告已年逾75歲之高齡，經此罪刑之
    宣告後，應知警惕而無再犯之虞，本院因認所宣告之刑，以
    暫不執行為適當，併予宣告緩刑2年，並依家庭暴力防治法
    第38條第1項之規定，諭知於緩刑期內付保護管束，以啟自
    新。
據上論斷，應依刑事訴訟法第299條第1項前段，刑法第277條第1
項、第42條第2項、第74條第1項第1款，家庭暴力防治法第38 條
第1項，刑法施行法第1條之1，判決如主文。
中    華    民    國   100    年    6     月    10    日
                  刑事第九庭    法  官  林靜芬
以上正本證明與原本無異。
如不服本判決應於收受送達後10日內向本院提出上訴書狀，並應
敘述具體理由；其未敘述上訴理由者，應於上訴期間屆滿後20日
內向本院補提理由書（均須按他造當事人之人數附繕本）「切勿
逕送上級法院」。
                                書記官  黃雅青
中    華    民    國   100    年    6     月    10    日